【裁判字號】    90,上易,305
【裁判日期】    891227
【裁判案由】    違反能源管理法
【裁判全文】
臺灣高等法院臺南分院刑事判決             九十年度上易字第三五號      Ｃ
      上  訴  人  臺灣嘉義地方法院檢察署檢察官
      被      告  甲  ○  ○
右上訴人因被告違反能源管理法案件，不服臺灣嘉義地方法院八十九年度易字第一一
七六號中華民國八十九年十二月二十七日第一審判決（起訴案號：臺灣嘉義地方法院
檢察署八十九年度偵字第五六一二號），提起上訴，本院判決如左：
      主      文
上訴駁回。
      理      由
一、公訴意旨略以：甲○○明知柴油為中央主管機關經濟部指定之能源產品，其銷售
    業務未經許可不得經營，且明知其於八十九年七月底某日所認識之姓名不詳綽號
    阿成之成年男子，係未經許可經營柴油之銷售業務，竟與綽號「阿成」之男子，
    基於共同銷售之犯意聯絡，於民國八十九年九月三十日下午三時許，依「阿成」
    之指示，於高雄市○鎮區○○路某處石化站，以其所駕駛之車號ＸＬ－九五五曳
    引車裝載柴油總重四○‧七一公噸（含車重），欲往嘉義市銷售，甲○○並可得
    新台幣八千元，嗣於同日下午四時三十五分許，甲○○駕駛前開曳引車行經國道
    一號公路三一二公里北向車道處，為警當場查獲，因認被告甲○○違反能源管理
    法第二十一條之一規定違法銷售罪云云。
二、按犯罪事實應依證據認定之，無證據不得推定其犯罪事實，刑事訴訟法第一百五
    十四條定有明文。查被告於民國八十九年九月三十日下午三時許，依「阿成」之
    指示，於高雄市○鎮區○○路某處石化站，以其所駕駛之車號ＸＬ－九五五曳引
    車裝載柴油總重四○‧七一公噸（含車重），於國道一號公路為警查獲之事實，
    已據被告供承不諱，並有柴油扣案可憑，被告載運柴油之事證明確。
三、惟能源管理法第二十條之一處罰之規定，係針對未經許可而經營中央主管機關指
    定之能源產品之輸入、輸出、生產、銷售業務，此觀該條規定自明，該條所明定
    之「銷售」，而不稱為「販賣」，自僅指推銷出售之行為而已，不包含意圖銷售
    而販入之行為在內，倘僅有意圖銷售而販入之行為，自不能認已著手實施銷售之
    犯行（最高法院八十八年度台上字第六六五號判決參照）。查被告於警訊中供稱
    「這些柴油是別人叫我載的，我不知道作何用途」；於偵查中供稱「：：『阿成
    』向我講他最近有進該批二十多萬柴油進來，他希望我能幫他找買主，：：所以
    我就曳引車載運該批油載回嘉義市○○街六六號家中的停車場放，再找買主，結
    果在搬運中途在高速公路被警查獲」等語明確，顯見被告尚未售出之前即為警查
    獲，尚不構成銷售之行為，且該條並無處罰未遂犯之規定，而其他又查無積極證
    據，足以證明被告有從事上開能源管理法所定「銷售」之犯行，為不能被告證明
    犯罪，原判決諭知被告無罪，並說明該法條規定輸入、輸出用語，而非運輸，顯
    見該條規範之輸入、輸出係指運輸出入境而言，被告所為，亦與輸入、輸出不合
    等語，認事用法均無不當。
四、檢察官上訴意旨以：被告甲○○明知柴油係經中央主管機關指定之能源產品，銷
    售業務非經中央主管機關之許可，不得經營，且明知其於八十九年七月底某日所
    認識之乙名綽號「阿成」年約三十多歲之男子，係未經許可，在經營柴油之銷售
    業務。其竟與綽號「阿成」之男子，基於同上犯意聯絡，於八十九年九月三十日
    下午三時許，依綽號「阿成」男子之指示，在高雄市○鎮區○○路某處石化站，
    以其所駕駛之車號ＸＬ-九五五號曳引車裝載柴油總重四○‧七一公噸（含車重
    ）欲運往嘉義市銷售，甲○○並得代價新台幣（下同）八千元，嗣於同日下午四
    時三十五分許，甲○○駕駛上開曳引車行經國道一號公路三一二公里北向車道處
    （台南縣麻豆鎮轄區）時，為警當場查獲，並扣得柴油總重四○‧七一公噸（含
    車重）等情，業據被告甲○○於偵查中坦承不諱，並有保管收據、地磅收費單各
    乙份在卷足憑，且扣案疑似柴油之物品，經抽樣檢驗結果，與經濟部經（八八）
    能字第八八四六二二一九號公告之柴油規格第一項完全相符，應屬該公告柴油規
    格第一項之柴油，此有中國石油股份有限公煉製研究所燃料檢測實驗室之檢驗報
    告乙份附卷足憑，核被告與綽號「阿成」之男子共犯能源管理法第二十條之一之
    未經許可而經營中央主管機關指定之能源產品之銷售業務罪嫌應堪認定。叉上開
    罪名係以行為人未經許可而經營中央主管機關指定之能源產品之「銷售業務」為
    犯罪構成要件，故該罪自係以反覆實行同種類一定目的之社會活動為其行為內容
    ，而包括繼續多次之銷售行為在內。而查，被告甲○○業於偵查中供稱：伊在八
    十九年七月底，認識一位綽號「阿成」年約三十多歲男子，知道他有在經營銷售
    油品之業務，伊沒有看過「阿成」有經過許可經營油品銷售業務之證明，扣案之
    油品是漁船用油，因顏色都黑色的，顯見，被告係明知「阿成」之男子未經中央
    主管機關之許可，在經營柴油之銷售業務，故本件被告甲○○既係依綽號「阿成
    」男子之指示，在高雄市○鎮區○○路某處石化站，以其所駕駛之車號ＸＬ-九
    五五號曳引車裝載柴油總重四○‧七一公噸（含車重）欲運往他地銷售，則此次
    行為對於綽號「阿成」男子而言，仍僅屬其繼續多次之銷售行為中之一次，縱柴
    油尚未賣出即被警查獲，「阿成」之男子仍構成未經許可而經營中央主管機關指
    定之能源產品之「銷售業務」罪，而被告「事中」既與綽號「阿成」之男子基於
    犯同上罪名之犯意聯絡，並有行為之分擔，自成立該罪之共同正犯，而不以本件
    查獲時，柴油須已賣出為必要。況被告並迭於警訊及原審中供稱：伊載運漁用柴
    油兩次，包括（查獲）這次是兩次，另一吹在距（查獲）這一次有一星期等語，
    顯見，被告於被警查獲前之一星期，應早與「阿成」有共同從事未經許可經營銷
    售柴油之業務灼然甚明。退而言之，縱原審不認被告與綽號「阿成」男子共犯該
    罪，被告至少應係基於「事中幫助」綽號「阿成」男子繼續未經許可經營銷售柴
    油業務之犯意，而駕駛車號ＸＬ-九五五號曳引車裝載柴油總重四○‧七一公噸
    （含車重）欲運往他地銷售，並從中得利八千元（按被告於原審已供承綽號「阿
    成」是給其代價八千元），被告自應構成幫助犯能源管理法第二十條之一之未經
    許可而經營中央主管機關指定之能源產品之銷售業務罪嫌等由，指摘原判決不當
    。惟按被告之自白，不得作為有罪判決之唯一證據，仍應調查其他必要之證據，
    以察其是否與事實相符，刑事訴訟法第一百五十六條第二項定有明文。查被告在
    警訊及原審中供稱：伊載運漁用柴油兩次，包括（查獲）這次是兩次，另一次在
    距（查獲）這一次有一星期等語，除被告該自白外，並無證據證明被告於本次運
    送柴油途中被查獲前一星期，另有運送柴油並已有「銷售」情事，自不得以其自
    白作為有罪判決唯一證據。而本次被告係於運送柴油途中被查獲，柴油根本尚未
    「銷售」，自不構成犯罪，已如前述。又是否確有綽號「阿成」之人，不得而知
    ，尚未有人成立未經許可而經營中央主管機關指定之能源產品銷售業務罪，被告
    何能成立該罪之幫助犯？從而本件上訴為無理由，應予駁回。
據上論結，應依刑事訴訟法第三百六十八條，判決如主文。
本案經檢察官李傳來到庭執行職務。
中    華    民    國      九十      年      三      月      二十二      日
                                  臺灣高等法院臺南分院刑事第一庭
                                      審判長法官  鄭    文    肅
                                            法官  王    浦    傑
                                            法官  黃    三    哲
右正本證明與原本無異。
不得上訴。
              法院書記官  陳    淑    貞
中    華    民    國      九十      年      三      月     二十三       日


司法院資訊處製作；財團法人民間司法改革基金會備份。
